臺灣高等法院高雄分院民事判決　九十三年度上字第四六號
　　上　訴　人　乙○○
　　訴訟代理人　丙○○
　　被　上訴人　甲○○
　　參　加　人　丁○○
　　訴訟代理人　孫守濂律師
　　　　　　　　李慶榮律師
　　　　　　　　戊○○
當事人間請求確認委任關係不存在事件，上訴人對於中華民國九十三年二月二日臺灣
高雄地方法院九十二年訴字第二０七七號第一審判決提起上訴，本院於九十三年三月
三十一日言詞辯論終結，判決如下：
　　　主　　　文
上訴駁回。
第二審訴訟費用由上訴人負擔。
　　　事實及理由
一、被上訴人起訴主張：兩造均為君毅正勤社區住戶，依八十八年六月住戶大會通過
    之該社區管理委員會組織規約（以下簡稱社區規約）規定，主任委員二年一任，
    連任以一次為限，上訴人於社區規約適用後，自八十八年八月一日起至九十二年
　　七月卅一日止，連續擔任第三、四屆主任委員，依約不得再任第五屆主任委員，
　　惟上訴人仍違約欲續任第五屆主任委員，爰求為確認上訴人與君毅正勤社區管理
　　委員會間委任關係不存在。
二、上訴人則以：該八十八年間所訂規約第三條第四款，於九十二年四月廿九日業經
　　住戶代表修改為主任委員連選得連任，故而同年七月十五日選出上訴人為第五屆
　　主任委員合法有效。又八十八年六月所開住戶大會出席未達區分所有權人三分之
　　二以上，違反公寓大廈條例（以下簡稱：條例）卅一條之強行規定，故而該次所
　　決議規約第三條第四款「：：：，主任委員連任以一次為限」之規定無效，原審
　　判決認其是有效之規約，並進而引作不利上訴人之論據，自有不當等語，資為抗
　　辯。
三、兩造不爭之事實：
　　(一)高雄市前鎮區君毅正勤社區之建物係於八十三年八月九日取得使用執照。嗣於
　　　八十八年六月四日第一次召開住戶大會訂定社區規約，該規約經送請高雄市政
　　　府國民住宅處核備後，自八十八年八月一日起施行。該規約第三條第四款規定
　　　「委員任期二年，連選得連任，主任委員連任以一次為限」。
　　(二)上開規約施行後，上訴人自八十八年八月一日起至九十二年七月卅一日止，擔
　　　任第三屆、第四屆該社區管理委員會主任委員。
　　(三)上訴人於九十二年四月二十九日召開第四屆住戶代表大會，通過將上開規約第
　　　三條第四款修改為：「委員任期一年，連選得連任」。嗣上訴人於同年七月十
　　　五日當選為第五屆主任委員，被上訴人及參加人分別當選為第五屆管理委員。
四、本院判斷：
　　(一)本條例施行前已取得建造執照之公寓大廈，應依本條例規定成立管理組織，公
      寓大廈管理條例第四十三條第一項定有明文。君毅正勤社區雖係公寓大廈管理
      條例施行（民國八十四年六月）前之八十三年八月九日取得使用執照，惟管理
　　　委員會之組成、區分所有權人會議之程序及決議方式等持續性事項，在該條例
　　　生效後即應依規定辦理。上訴人因而於八十八年六月四日召開社區住戶大會（
　　　按：上訴人當時係擔任第二屆管委會主任委員），訂定共計廿五條之規約，有
　　　兩造不爭之規約、住戶大會會議紀錄可稽（原審卷第六、七頁及本院卷第十至
　　　十三頁），規約第三條第四款規定「：：：主任委員連任以一次為限」。職是
　　　，如規約該條款於九十二年七月社區管理委員會選舉主任委員時，係有效之規
　　　定，則上訴人既已連續擔任第三、四屆之主任委員，自不得再擔任第五屆主任
　　　委員。
　　(二)管理委員會之組織及選任（含主任委員），既應於規約中予以訂定，而規約之
      訂定又係區分所有權人會議依條例第三十一條所定特別決議之事項，故管理委
      員會、主任委員之組織及選任，也應依區分所有權人會議特別決議。規約之訂
      定或變更，須經區分所有權人會議之決議，應有區分所有權人三分之二以上及
　　　其區分所有權比例合計三分之二以上出席，以出席人數四分之三以上及其區分
　　　所有權比例占出席人數區分所有權四分之三以上之同意行之，公寓大廈管理條
　　　例第三十一條第一款第一項固有規定。惟公寓大廈管理條例之區分所有權人會
　　　議，為全體區分所有權人之住戶組成之大會，該當於民法第五十六條所指之總
　　　會，性質亦類同於公司之股東會，該總會出席之區分所有權人數不足或所有權
　　　比例數不足，並非決議內容違法無效之範圍，僅屬決議方法之違反（最高法院
　　　六十三年台上字第九六五號判例參照），未出席或有出席且當場表示異議之成
　　　員，固得於決議後三個月內請求法院撤銷其決議，惟在該決議未撤銷前，仍非
　　　無效。君毅正勤社區於八十八年六月召開之住戶大會（即區分所有權人會議）
　　　所通過規約有關管理委員會及主任委員之選任、連任的決議，既未被撤銷，依
　　　上開說明，自屬有效之規約。更況，上訴人乃參與該次決議之人，並任大會之
　　　主席，該決議通過訂為規約之內容後，數年來為該社區全體所遵循，上訴人亦
　　　憑規約第三條之規定，連任二屆（四年）管理委員會之主任委員，則無論依誠
　　　信原則，或依民法第五十六條第一項但書立法規定之法理，上訴人亦不得於四
　　　年之後，主張有關管理委員會之組織及選任，不受該規約之規範。系爭社區規
　　　約第三條第四款訂定「主任委員連任以一次為限」，雖與訂定當時公寓大廈管
　　　理條例第二十七條第三項「：：：主任委員：：：任期一年，連選得連任」之
      規定不符，惟條例就連任之次數既未加設限，就其立法精神及規範而言，規約
      就連任數次予以規範，自非條例所禁止，是而規約訂定連任以一次為限，並無
      違反法律強制規定之情形。
　　(三)次應予審究者為：上訴人於九十二年四月廿九日召集住戶代表大會決議通過修
      正規約第三條第四款關於主任委員不受連任一次之限制，是否有效？按規約之
      訂定或變更，應經區分所有權人會議之決議行之（公寓大廈管理條例第卅一條
      ），此應經「區分所有權人會議」行之乃強行規定，如規約中訂定變更規約得
      僅由「住戶代表會議」決定，即剝奪區分所有權人參與公共事務之權益，抵觸
　　　上開規定而無效，此與先前所述有經「區分所有權人會議」，而僅區分所有權
　　　人之人數或比例不足，係得撤銷而已之情形不同。規約第十條規定規約變更，
　　　得由「住戶代表大會」決議行之，違反應經區分所有權人會議行之的強制規定
　　　，自非有效，從而上訴人並未另召集區分所有權人會議，僅於九十二年四月廿
　　　九日依上述無效部分之規約內容，召集住戶代表會議決議修正規約第三條第四
　　　款關於主任委員不受連任一次之限制，於法自屬不合，故而仍應適用八十八年
　　　八月一日施行之「管理委員會委員之任期為二年，連選得連任之，主任委員連
　　　任以一次為限」之規定。上訴人於規約施行後，自八十八年八月一日起，至九
　　　十一年七月卅一日止，既已連任第三、四屆管理委員會主任委員，依上開說明
　　　，自不得再任第五屆之主任委員。
五、上訴人既不得再連任君毅正勤社區第五屆管理委員會之主任委員，因上訴人主張
　　其已於九十二年七月十五日當選為主任委員，被上訴人因而訴請確認上訴人與該
　　社區管理委員會間之主任委員委任關係不存在，即屬有據，應予准許。原審因而
　　為被上訴人勝訴之判決，並無違誤。上訴意旨，指摘原判決不當，求予廢棄改判
　　，應予駁回。
六、據上論結，本件上訴為無理由，依民事訴訟法第四百四十九條第一項、第七十八
　　條，判決如主文。
中　　華　　民　　國　　　　九十三　　　年　　　四　 　 月　　　七　 　 日
　　　　　　　　　　　　　　　　　　　　　　　　民事第六庭
~B1審判長法官　許明進
~B2法　　　官　張明振
~B3法　　　官　李炫德
正本係照原本作成。
如對本判決上訴，須於判決送達後二十日內向本院提出上訴狀，其未表明上訴理由者
，應於上訴後二十日內向本院提出上訴理由書（均須按他造當事人之人數附繕本）。
上訴時應提出委任律師或具有律師資格之人之委任狀，並依附註條文規定辦理。
中　　華　　民　　國　　　　九十三  　　年　　  四  　　月      九    　日
~B法院書記官　張寶花
附註：
民事訴訟法第四百六十六條之一：
對於第二審判決上訴，上訴人應委任律師為訴訟代理人，但上訴人或其法定代理人具
有律師資格者，不在此限。
上訴人之配偶、三親等內之血親、二親等內之姻親，或上訴人為法人、中央或地方機
關時，其所屬專任人員具有律師資格並經法院認為適當者，亦得為第三審訴訟代理人
。
第一項但書及第二項情形，應於提起上訴或委任時釋明之。
                                                                        Ｈ
